【裁判字號】    95,訴,22
【裁判日期】    950808
【裁判案由】    損害賠償
【裁判全文】
臺灣高等法院臺中分院民事判決            95年度訴字第22號
原      告  乙○○
原      告  丙○○
共      同
訴訟代理人  張富慶律師
複代理人    丁○○
被      告  甲○○
上列當事人間因損害賠償事件，原告提起刑事附帶民事訴訟，經
本院刑事庭裁定移送（94年度交附民字第250號），本院於95年7
月25日言詞辯論終結，判決如下：
    主  文
原告之訴及假執行之聲請均駁回。
訴訟費用由原告負擔。
    事實及理由
一、本件被告經合法通知，無正當理由而未到庭，核無民事訴訟
    法第386條各款所列情形，爰依原告之聲請，由其一造辯論
    而為判決。
二、原告聲明：
    (一)被告應給付原告乙○○新台幣（下同）2,562,724元，及
      自起訴狀繕本送達翌日起至清償日止，按年息5%計算之利
      息。
    (二)被告應給付原告丙○○200萬元，暨自起訴狀繕本送達翌
      日起至清償日止，按年息5%計算之利息。
    (三)原告願供擔保，請准予宣告假執行。
三、原告起訴主張被告於民國93年9月29日上午8時55分許，駕駛
    車牌號碼4996－HQ號自小客車，沿台中市○○路南向行駛，
    途經自由路與民族路口，撞及被害人詹英俊騎乘車牌號碼Ｔ
    ＩＢ－181號輕型機車，詹英俊因而倒地受傷，造成創傷性
    顱骨骨折、蜘蛛網膜下腔出血及中樞衰竭等傷害，雖經送醫
    急救仍不治死亡，被告未注意車前狀況，且行車速度超過當
    地速限50公里，而以60公里高速行駛，顯違道路交通安全規
    則規定之注意義務、及限速，已為其所自承。又被告上開行
    為，業經鈞院依過失致人於死罪，判處有期徒刑六個月確定
    。被告依法應負如下之賠償責任：一原告乙○○部分：醫
    療費用：總計支出20,665元，扣除健保給付總額18,991元後
    ，實際支出1,674元，由乙○○支付。殯葬費用：原告乙
    ○○因詹英俊死亡，計支出台中市殯葬管理所使用規費21,
    050元；棺木、棺車、骨灰罐及其包巾等禮儀用品之費用計
    32萬元；購買塔位204,000元；繳納納骨塔11,000元；公共
    設施使用費5,000元，總計561,050元。精神慰撫金：原告
    乙○○乃詹英俊之子，乍聞噩耗，錐心之痛難以言傳，尤須
    強忍失怙哀凄，須料理家父後事及安慰家中老小，精神更承
    受莫大壓力，爰請求精神慰金200萬元為補償。以上總計
    2,562,724元。二原告丙○○部分：原告丙○○乃家中次子
  ，驚聞噩耗，悲憤難抑，爰請求精神慰金200萬元。
四、被告經合法通知，未於言詞辯論期日到場，惟據其於準備程
    序期日之聲明，求為判決：原告之訴駁回。
    並辯以：被害人詹英俊當時從自由路車縫中闖出，欲左轉至
    民族路，其因車速過快煞車不及，致兩車相撞等。對原告乙
    ○○支出之上開醫療費用、及殯葬費用無意見，惟原告已領
    取第三人責任強制保險金140萬元，應自其等請求之賠償金
    額中予以扣除。又被告從事裝潢工作，月收入約24,000元、
    高職畢業、未婚等語。
五、查原告主張其等分別為被害人詹英俊之子，被告於上揭時地
    駕駛自用小客車與詹英俊騎乘之機車相撞擊，致詹英俊受有
    上揭之傷勢，雖經送醫急救仍因傷重不治死亡，被告因過失
    致死犯行，業經本院刑事庭以94年度交上易字第1092號判處
    有期徒刑六月，如易科罰金以三百元折算一日確定等事實，
    業據原告提出戶籍謄本為証，並為被告所不爭執，復經本院
    調閱本院上開刑事案全卷查明屬實，堪信原告上開之主張為
    真實。惟原告主張被告就本件車禍應負全部肇事責任一節，
    則為被告所否認，並辯以：詹英俊當時從自由路車縫中闖出
    ，欲左轉至民族路，在被告行向之車道中被撞等語。經查：
    (一)依刑事卷附之道路交通事故現場圖、事故調查報告表、及
      現場照片所示，肇事現場為設有號誌之台中市○○路、民
      族路四岔路口附近，當地速限為50公里，被告沿自由路南
      向行駛，現場刮地痕起點在南向已經過民族路交岔路口之
      自由路內側車道上，距離路口約3.1公尺，該刮地痕長達
      21.4公尺，被告自小客車煞車痕亦在已過民族路口之北向
      車道上，右前煞車痕為12.7公尺，左前煞車痕16公尺等情
      ，顯見兩車撞擊地點係在台中市○○路過民族路南向內側
      車道上。又由車損照片觀之，現場為劃有分向限制線（雙
      黃線）之道路，被害人詹英俊騎乘之機車前車頭、及右側
      車身處毀損嚴重，被告自小客車之引擎蓋右前側凹陷，被
      告於警訊時供稱：其當時時速60公里，詹英俊騎機車未依
      二段式左轉，突然由車縫中闖出，其車速過快剎車不及才
      撞上等語。綜合上情；本件事故係被害人詹英俊於未達交
      岔路口時，即穿越分向限制線搶先左轉逆向進入被告行進
      之車道，而被告又超速行駛，疏未注意車前狀況所致，被
      告固因未注意車前狀況、及超速駕駛，而有過失，惟被害
      人亦有上開所示之過失。
    (二)按車輛行駛時，駕駛人應注意車前狀況，隨時採取必要之
      安全措施；又在市區道路，行車速度不得超過時速50公里
      。道路交通安全規則第93條第1項第1款、第94條第3項前
      段分別訂有明文。被告駕駛汽車應注意上述道路交通安全
      規定，且依當時狀況天晴視距良好、路面乾燥、無缺陷、
      亦無障礙物，被告依當時情形，並無不能注意之情形，竟
      疏未注意，貿然超速行駛，及疏未注意車前狀況而肇事，
      並致被害人詹英俊死亡，被告自有過失。況本件事故經送
      臺灣省臺中市區車輛行車事故鑑定委員會鑑定結果，亦認
      被害人詹英俊駕駛輕機車違反標線禁制不當左轉行駛，未
      讓對對向直行車先行，為肇事主因，而被告駕駛自用小客
      車超速行駛，致遇狀況而煞車不及，肇事次因等語，亦有
      該鑑定委員會95年1月23日中市行字第0955400197號函附
      之中市鑑字第940564號鑑定意見書一份在卷可稽。
六、按因故意或過失，不法侵害他人之權利者，負損害賠償責任
    。不法侵害他人致死者，對於支出醫療、或殯葬費之人，亦
    應負損害賠償責任。又不法侵害他人致死者，被害人之父母
    、子女及配偶，雖非財產上之損害，亦得請求賠償相當之金
    額。民法第184條第1項前段、第192條第1項、第194條分別
    定有明文。被告上開之過失行為與被害人之死亡間具有相當
    因果關係，依法自應負連帶損害賠償責任。原告請求被告應
    賠償醫療費用、殯葬費用、及慰撫金，揆諸上開規定，並無
    不合。茲就原告請求賠償上開各項之金額，審酌析述如下：
    (一)醫療費用部分：原告乙○○主張其支付被害人之醫療費用
      計1,674元，業據其提出署立台中醫院收據為証，並為被
      告所不爭執，應予准許。
    (二)喪葬費用部分：原告乙○○主張其支付詹英俊殯葬費用，
      計561,050元，亦據其提出收據7紙為証，並為被告所不爭
      執，亦應予准許。
    (三)精神慰撫金：原告主張其等為被害人之之子，喪父之痛難
      以言傳，精神承受莫大壓力，各請求精神慰金200萬元等
      語，本院斟酌兩造之身分、地位、經濟能力等一切情狀，
      即原告乙○○係從事活動設計工作，月收入約4萬元，原
      告丙○○服務於中華郵政股份有限公司，月收入約45,000
      元；被告未婚，從事裝潢工作，月收入約24,000元，學歷
      為高職畢業等情，本院認原告請求慰撫金各2百萬元，尚
      嫌過高，應各核減為1百萬元。
    (四)核計原告乙○○得請求之賠償金額為1,562,724元；原告
      丙○○則為1百萬元。
七、末按損害之發生或擴大，被害人與有過失者，法院得減輕賠
    償金額或免除之。民法第217條第1項定有明文。被告固有前
    述之過失行為，惟被害人詹英俊亦有上揭之過失，亦已如上
    述，本院認為本件損害之發生，被害人詹英俊應負擔60%之
    過失責任，則被告應負擔之過失責任為40%，因之；被告應
    負擔之賠償責任應依上開過失比例酌減，經計算結果，被告
    應給付原告乙○○之金額為625,089元（角不計入），給付
    原告丙○○之金額則為40萬元，原告於各逾上開範圍之請求
    ，為無理由。
八、又原告於事故發生後已向保險公司領取140元保險金，原告
    並已均分該保險金，每人各領得70萬元一節，為原告所不爭
    執（見本院卷第25頁）。按強制汽車責任保險法第30條規定
    ：保險人依本法規定給付之保險金，視為加害人或被保險人
    損害賠償金額之一部分，加害人或被保險人受賠償請求時得
    扣除之。本件車禍強制汽車責任保險人依法應給付之保險金
    為140萬，既已由原告領取，且2人平均分受，此部分金額自
    應從上開准許額內各予以扣除，經扣除結果，原告均無得再
    向被告請求給付賠償金額。
九、綜上所述，原告本於侵權行為損害賠償法律關係，請求被告
    應給付原告乙○○2,562,724元；應給付原告丙○○200萬元
    ，及均自起訴狀繕本送達翌日起至清償日止，按年息5%計算
    之利息，因原告得請求之金額分別為625,089元、40萬元，
    經扣除其等已領取之上開保險金70萬元後，已無餘額。原告
    本件之請求，為無理由，應予駁回，其假執行之聲請亦失所
    依附，應併予駁回。
十、本案事實已臻明確，兩造其餘攻擊防禦方法，不足以影響本
    判決結果，爰不一一論述，併此敘明。
十一、據上論結：本件原告之訴為無理由，依民事訴訟法第78條
      、第85條第1項前段、第463條、第385條第1項前段，判決
      如主文。
中    華    民    國    95    年    8    月    8    日
                     民事第四庭審判長法  官  黃斐君
                                     法  官  陳蘇宗
                                     法  官  張浴美
以上正本係照原本作成。
如對本判決上訴，須於收受判決送達後二十日內向本院提出上訴
書狀，其未表明上訴理由者，應於提出上訴後二十日內向本院提
出上訴理由書 (須按他造人數附具繕本)。
上訴時應提出委任律師為訴訟代理人之委任狀。具有民事訴訟法
第四百六十六條之一第一項但書或第二項之情形為訴訟代理人者
，另應附具律師及格證書及釋明委任人與受任人有該條項所定關
係之釋明文書影本。
                                     書記官  郭振祥
中    華    民    國    95    年    8     月    9     日
                                                      Ｂ


司法院資訊處製作；財團法人民間司法改革基金會備份。
